【裁判字號】    95,台上,3553
【裁判日期】    950629
【裁判案由】    違反槍砲彈藥刀械管制條例等罪
【裁判全文】
最高法院刑事判決            九十五年度台上字第三五五三號
    上  訴  人  台灣高等法院台中分院檢察署檢察官
    上  訴  人
    即  被  告  甲○○
                        64巷.
                        技能訓練所執行感訓處分中）
    選任辯護人  洪松林律師
    上  訴  人
    即  被  告  乙○○
                        81巷.
                        能訓練所執行感訓處分中）
    上  訴  人
    （被  告）  丙○○
                        號（現另案在台灣雲林監獄執行中）
上列上訴人等因被告等違反槍砲彈藥刀械管制條例等罪案件，不
服台灣高等法院台中分院中華民國九十五年三月十四日第二審判
決（九十四年度上訴字第一六二一號，起訴案號：台灣彰化地方
法院檢察署九十二年度偵字第五九二三、七０七七、八０五八、
九００一號），提起上訴，本院判決如下：
    主  文
原判決關於甲○○未經許可製造子彈、販賣第二級毒品、販賣第
三級毒品，及乙○○未經許可寄藏子彈部分撤銷，發回台灣高等
法院台中分院。
其他上訴駁回。
    理  由
一、發回部分（上訴人即被告甲○○未經許可製造子彈、販賣第
二級毒品、販賣第三級毒品及上訴人即被告乙○○未經許可寄藏
子彈部分）：
本件原判決撤銷第一審關於甲○○未經許可製造子彈、販賣第二
級毒品、販賣第三級毒品及乙○○未經許可寄藏子彈部分之不當
科刑判決，改判仍論處甲○○未經許可，製造子彈罪刑、連續販
賣第二級毒品罪刑、連續販賣第三級毒品罪刑，及仍論處乙○○
未經許可，寄藏子彈罪刑，固非無見。
惟查：(一)、科刑之判決書，須將認定之犯罪事實詳為記載，然後
於理由內說明其所憑之依據及認定之理由，使事實與理由兩相一
致，方為適法。如事實之記載與理由之敘述不相符合，即屬理由
矛盾，其判決為當然違背法令。原判決事實欄記載：「甲○○為
擁有子彈，乃另行起意，於民國九十二年七月中旬某日，未經許
可，自行在上開住處，將購來之空彈殼及火藥，組裝製造成具殺
傷力之土造子彈七十五顆（直徑九ｍｍ金屬彈頭，共八十顆，取
樣三十顆試射，二十五顆可擊發，五顆無法擊發）、土造子彈十
顆（直徑八．五ｍｍ金屬彈頭，取樣三顆試射，均可擊發）、土
造子彈十二顆（直徑七．九ｍｍ金屬彈頭，共十三顆，取樣四顆
試射，三顆可擊發，一顆無法擊發），完成後即持有之……甲○
○為免數量眾多之子彈受發現，除將其中十顆改造子彈（直徑八
．五ｍｍ金屬彈頭）藏放在所使用之車牌號碼Ｂ五－八六八七號
自小客車內……另於九十二年七月二十日，將其餘九十三顆改造
子彈……於前（開）住處，將之交予乙○○，託其藏放，而乙○
○復予應允，並未經許可持有之，且攜回前揭位於彰化縣和美鎮
○○路八十一巷五十五弄二十三號住處匿放而寄藏之」等情（見
原判決第四頁事實欄第十二列至第五頁第八列），亦即認定甲○
○於前開時地所製造之土造子彈共一０三顆，除送鑑定時經取樣
試射而無法擊發之直徑九ｍｍ金屬彈頭之土造子彈五顆及直徑七
．九ｍｍ金屬彈頭之土造子彈一顆外，其餘直徑九ｍｍ金屬彈頭
之土造子彈七十五顆、直徑八．五ｍｍ金屬彈頭之土造子彈十顆
及直徑七．九ｍｍ金屬彈頭之土造子彈十二顆，計九十七顆之土
造子彈均具殺傷力，且甲○○除自行藏放其中直徑八．五ｍｍ金
屬彈頭之十顆土造子彈外，餘均交予乙○○寄藏。但理由欄卻說
明：「土造子彈計有一百零三顆，其中，直徑九ｍｍ金屬彈頭之
土造子彈八十顆，取樣三十顆試射，二十五顆可擊發，認均具殺
傷力，五顆無法擊發，認均不具殺傷力；直徑八．五ｍｍ金屬彈
頭之土造子彈十顆，取樣三顆試射，均可擊發，認均具殺傷力；
直徑七．九ｍｍ金屬彈頭之土造子彈十三顆，取樣四顆試射，三
顆可擊發，一顆無法擊發，有前開鑑定書可參，而該土造之子彈
於製造時，所填之彈藥量並不一致，此業據被告甲○○供承明確
，故（發）生有取樣試射之子彈有不能擊發之情形，且比例不低
，而該鑑定書亦未就該所剩之土造子彈是否具有殺傷力予鑑定指
明，且亦未指明未鑑定者與已試射者，在材質、火藥之填允（充
）及技術上是否相同，可否類比、援引，因此以作為認定未鑑驗
者均具有殺傷力之基礎，恐乏所據……原審（指第一審）一再請
求槍砲彈藥刀械管制之主管機關即內政部警政署刑事警察局（下
稱刑事警察局）進行鑑驗，但均遭『不再鑑定』為由而拒卻，此
有該局九十三年八月十八日刑鑑字第０九三０一五九九六八號函
在卷可資佐證，故基於罪疑唯無之證據法則，本院（指原審法院
）在無確切證據之下，當認前開未經鑑驗者之土造子彈，係未具
殺傷力」云云（見原判決第十五頁第五列至第二十四列），亦即
謂甲○○上述所製造之土造子彈共一０三顆中，除送鑑定時經取
樣試射而可擊發之直徑九ｍｍ金屬彈頭之土造子彈二十五顆、直
徑八．五ｍｍ金屬彈頭之土造子彈三顆及直徑七．九ｍｍ金屬彈
頭之土造子彈三顆，計三十一顆土造子彈具殺傷力外，餘七十二
顆土造子彈均不具殺傷力。關於甲○○所製造並交予乙○○寄藏
之土造子彈中究有多少顆具殺傷力，事實之記載與理由之敘述，
不相一致，難謂無判決理由矛盾之違誤。又依卷附前開刑事警察
局鑑定書所示，甲○○所製造之土造子彈，其中直徑九ｍｍ、八
．五ｍｍ、七．九ｍｍ金屬彈頭之土造子彈，依序經取樣三十顆
、三顆、四顆試射，內分別有二十五顆、三顆、三顆可擊發，認
均具殺傷力，已如前述，倘若無訛，則甲○○所製造之土造子彈
中具殺傷力者比率甚高，原判決僅以刑事警察局不再作鑑定，未
再送請其他單位鑑驗，即遽認剩餘未經鑑驗之土造子彈均未具殺
傷力，亦嫌率斷。(二)、共同被告對於其他共同被告之案件而言，
為被告以外之第三人，本質上屬於證人，為確保被告對於證人之
詰問權，應使共同被告立於證人之地位而為具結陳述，並接受被
告之詰問，其陳述始得作為認定被告犯罪事實之判斷依據。本件
原判決以共同被告乙○○於警詢中不利之供述作為認定甲○○販
賣第二級毒品及販賣第三級毒品犯行之佐證（見原判決第十二頁
第十二列至第十六列），然第一審及原審並未使乙○○立於證人
地位而為具結陳述，並接受甲○○之詰問，復未說明乙○○上開
於警詢時之陳述，是否有刑事訴訟法第一百五十九條之一至第一
百五十九條之三及之五所定得為證據之情形，即逕認乙○○上開
於警詢時以被告身分所為不利於甲○○之陳述，亦得採為認定甲
○○此部分犯罪之證據，並難認為合法。(三)、毒品危害防制條例
第十九條第一項規定，犯第四條至第九條、第十二條、第十三條
或第十四條第一項、第二項之罪者，其供犯罪所用或因犯罪所得
之財物，均沒收之。係採義務沒收主義，自應優先於刑法第三十
八條第一項第二款、第三款之規定而為適用。但毒品危害防制條
例第十九條第一項規定不及於供犯罪預備之物，倘係供犯罪預備
之物，以屬於犯人者為限，始得依刑法第三十八條第一項第二款
規定諭知沒收。本件原判決對扣案之供稀釋Ｋ他命之粉末二包、
膠囊空殼一包、夾鏈袋一疊、行動電話二支（諾基亞八九一０ｉ
型，序號：000000000000000；諾基亞八三一０
型，序號：000000000000000）等物，何者係供
甲○○販賣毒品所用之物，何者屬供其販賣毒品預備之物，此攸
關上開扣案物品諭知沒收之法律依據，乃原審未詳予釐清查明，
僅籠統謂：上開物品均屬甲○○所有，且供其販賣毒品所用或預
備之物，故依刑法第三十八條第一項第二款規定宣告沒收云云（
見原判決第二十四頁第一列至第十列），不惟調查未盡，且有適
用法則不當之違誤。(四)、依卷內資料所載，丙○○於偵查中已陳
稱：「（是否以0000000000行動電話買進及賣出Ｋ他
命、搖頭丸《即ＭＤＭＡ》使用？）是的，向甲○○買進」、「
（何時開始向甲○○買搖頭丸及Ｋ他命？）在九十二年五月初，
Ｋ他命一公克新台幣（下同）五百元，搖頭丸一顆二百五十元，
都是固定這種價錢」、「（向甲○○買了多少次Ｋ他命、搖頭丸
？）每星期約買一次，數量不定，每次交易二、三千元，每次交
易地是在甲○○住家」等語（見偵字第七０七七號卷第七頁反面
、第八頁），所陳如若不虛，則丙○○是否每次均同時地向甲○
○購買Ｋ他命及搖頭丸？有無一行為而觸犯該二罪名想像競合犯
之適用？實情為何，尚不明瞭。且此於甲○○之利益難謂無重大
關係，自應予查明，乃原審未進一步予以究明，遽行判決，自嫌
速斷。以上或為甲○○、乙○○及檢察官上訴意旨所指摘，或係
本院得依職權調查之事項，應認原判決關於甲○○未經許可製造
子彈、販賣第二級毒品、販賣第三級毒品及乙○○未經許可寄藏
子彈部分有撤銷發回更審之原因。
二、駁回部分：
(一)、上訴人甲○○未經許可寄藏子彈、未經許可製造可發射子彈
具有殺傷力之改造手槍，及上訴人乙○○未經許可寄藏改造手槍
、未經許可製造可發射子彈具有殺傷力之改造手槍，暨上訴人丙
○○販賣第三級毒品、未經許可持有手槍部分：
按刑事訴訟法第三百七十七條規定，上訴於第三審法院，非以判
決違背法令為理由，不得為之。是提起第三審上訴，應以原判決
違背法令為理由，係屬法定要件。如果上訴理由狀並未依據卷內
訴訟資料，具體指摘原判決不適用何種法則或如何適用不當，或
所指摘原判決違法情事，顯與法律規定得為第三審上訴理由之違
法情形，不相適合時，均應認其上訴為違背法律上之程式，予以
駁回。甲○○此部分上訴意旨略稱：甲○○就所涉違反槍砲彈藥
刀械管制條例犯行部分，於犯罪未發覺前自首，原審雖依該條例
第十八條第一項規定減輕其刑，但量刑偏重，不符比例、平等原
則，自屬違背法令云云。乙○○此部分上訴意旨略稱：乙○○於
所涉違反槍砲彈藥刀械管制條例犯行未被發覺前，即主動向警方
自首，並經警起出相關槍彈，乃原審竟未詳查及此，並依法對乙
○○減輕其刑，顯有調查未盡及判決不適用法則之違法云云。丙
○○此部分上訴意旨則略稱：依原判決認定之事實，甲○○係以
每公克約八百元之價格購進Ｋ他命，但丙○○則於向甲○○購買
Ｋ他命後，係以每公克五百元之價格轉售予曹振龍、林苡彤，顯
較甲○○購入之價格為低，故丙○○是否受曹振龍、林苡彤之委
託代購Ｋ他命而未賺取利潤，即值深入調查；又丙○○並無持有
扣案制式手槍之主觀犯意，故其於知悉牛油筒內藏有該槍後，即
予丟棄，嗣其因自報章、雜誌得悉該槍涉搶案，惟恐警方尋獲該
槍後，查出槍上指紋屬其所有，而懷疑搶案係其所為，才撿回置
於友人處，俾日後提供警方資為辦案之用，乃原審未予詳查，遽
行判決，自有調查未盡之違誤云云。
惟查原判決綜合全案卷證資料，本於事實審法院職權之推理作用
，認定甲○○、乙○○及丙○○確有其事實欄所載之此部分犯行
，因而撤銷第一審關於甲○○未經許可寄藏子彈、未經許可製造
可發射子彈具有殺傷力之改造手槍，及乙○○未經許可寄藏改造
手槍、未經許可製造可發射子彈具有殺傷力之改造手槍，暨丙○
○販賣第三級毒品、未經許可持有手槍等部分之不當科刑判決，
改判仍論處甲○○未經許可，寄藏子彈罪刑及共同未經許可，製
造可發射子彈具有殺傷力之改造手槍罪刑；仍論處乙○○未經許
可，寄藏改造手槍罪刑及共同未經許可，製造可發射子彈具有殺
傷力之改造手槍罪刑；仍論處丙○○連續販賣第三級毒品（累犯
）罪刑及未經許可，持有手槍（累犯）罪刑，已詳細說明其理由
。對依憑本件查獲警員陳坤男所證甲○○、乙○○均係於未被有
偵查權之機關或公務員發覺前，主動向警方供出其等未經許可寄
藏槍、彈之來源及共同製造可發射子彈具有殺傷力之改造手槍，
並帶警起出上開槍、彈等情，如何已可認定甲○○、乙○○此部
分所為符合槍砲彈藥刀械管制條例第十八條第一項之自首規定，
而應依該條項規定減輕其刑；丙○○於警詢、偵查及第一審、原
審準備程序中已坦陳其未經許可持有制式手槍，此並經證人林苡
彤、吳志源證述明確，且有巴西ＴＡＵＲＵＳ廠製ＰＴ９１７型
口徑９ｍｍ制式半自動手槍一支扣案及刑事警察局槍彈鑑定書在
卷可稽，如何亦足認定其有此部分犯行；丙○○於警詢已供陳其
與甲○○於購入Ｋ他命後，均加入治痛單（丹）粉末，予以混裝
後出售較有利潤云云，所供與常情無違，可信為真實，嗣其翻異
前詞，諉稱其販賣Ｋ他命未獲得任何利潤云云，如何經查與事實
不相符合，而不足採信，亦皆已詳加說明。甲○○、乙○○及丙
○○此部分上訴意旨對原審之論斷，究有何違背經驗法則或論理
法則等違法情形，並未依據卷內資料具體表明。乙○○上訴意旨
指其於所犯違反槍砲彈藥刀械管制條例犯行未被發覺前，即主動
向警方自首，並經警起出相關槍彈，原審竟未詳查並依法對其減
刑云云；丙○○上訴意旨亦徒執陳詞，以其向甲○○購買Ｋ他命
後轉售予曹振龍、林苡彤之價格，較甲○○購進之價格為低，顯
未賺取利潤，原審未調查其是否受曹振龍、林苡彤之委託代購Ｋ
他命，另其並無持有制式手槍之犯意，故將該槍丟棄，嗣因得悉
該槍涉及搶案，惟恐警方查出該槍上有其指紋，而懷疑其涉犯搶
案，才撿回置於友人處，原審對此亦未予詳查云云，指摘原判決
有調查未盡及判決不適用法則之違背法令，皆係以自己之說詞，
對原審採證認事之適法職權行使，並已於判決內說明之事項，漫
事指摘，復為單純之事實上爭辯，乙○○所為指摘且與卷內資料
不符（按原判決已依法減輕其刑），並非依據卷內資料執為指摘
，依首開說明，均非適法之第三審上訴理由。又查：有期徒刑、
拘役、罰金減輕者，減輕其刑至二分之一；但同時有免除其刑之
規定者，其減輕得減至三分之二，刑法第六十六條定有明文。所
謂「減輕其刑至二分之一」或「減輕得減至三分之二」者，係指
減刑之最高度以二分之一或三分之二為限，並就法定本刑減輕而
言，在二分之一或三分之二限度之內，究應減幾分之幾，法院於
裁判時本有自由裁量之權，並非均須減至二分之一或三分之二始
為合法。槍砲彈藥刀械管制條例第十八條第一項規定：「犯本條
例之罪自首，並報繳其持有之全部槍砲、彈藥、刀械者，減輕或
免除其刑；其已移轉持有而據實供述全部槍砲、彈藥、刀械之來
源或去向，因而查獲者，亦同。」既有免除其刑之規定，法院於
法定本刑三分之二限度內，如何減輕，自有自由裁量之權。原判
決既僅記載甲○○係犯修正前槍砲彈藥刀械管制條例第十一條第
一項之未經許可製造具殺傷力之改造手槍罪及槍砲彈藥刀械管制
條例第十二條第四項之未經許可寄藏子彈罪，並依同條例第十八
條第一項規定減輕其刑，並未謂減輕至二分之一或三分之二（見
原判決第二十頁第十一列至第二十一頁第十八列），則其就甲○
○所犯未經許可製造具殺傷力之改造手槍罪（法定刑為處五年以
上有期徒刑，併科新台幣一千萬元以下罰金）量處有期徒刑六年
，併科罰金新台幣六萬元；所犯未經許可寄藏子彈罪（法定刑為
處五年以下有期徒刑，併科新台幣三百萬元以下罰金）量處有期
徒刑五月，併科罰金新台幣三萬元，均在法定刑範圍內，於法尚
無不合。原判決亦無甲○○上訴意旨所指之違法。綜上所述，甲
○○、乙○○及丙○○此部分上訴意旨所指，均與法律規定得為
第三審上訴理由之情形不相適合，其上訴違背法律上之程式，應
予駁回。
(二)、上訴人甲○○、丙○○轉讓第三級毒品部分：
按刑事訴訟法第三百七十六條所列各罪之案件，經第二審判決者
，不得上訴於第三審法院，為該法條所明定。本件上訴人甲○○
、丙○○轉讓第三級毒品部分，原審均係依毒品危害防制條例第
八條第三項之規定論處罪刑，核屬刑事訴訟法第三百七十六條第
一款之案件。依首開說明，既經第二審判決，自不得上訴於第三
審法院。上訴人甲○○、丙○○就此部分猶提起上訴，顯為法所
不許，亦應予駁回。
據上論結，應依刑事訴訟法第三百九十七條、第四百零一條、第
三百九十五條前段，判決如主文。
中    華    民    國  九十五  年    六    月  二十九  日
                      最高法院刑事第十一庭
                          審判長法官  陳  世  雄
                                法官  魏  新  和
                                法官  吳  信  銘
                                法官  徐  文  亮
                                法官  蕭  仰  歸
      本件正本證明與原本無異
                                      書  記  官
中    華    民    國  九十五  年    七    月    四    日
                                                     Ｒ


司法院資訊處製作；財團法人民間司法改革基金會備份。
